【裁判字號】    88,簡上,55
【裁判日期】    890425
【裁判案由】    給付票款
【裁判全文】
臺灣花蓮地方法院民事判決  八十八年簡上字第五十五號
    上  訴  人  丁○○
    訴訟代理人  丙○○
    被上訴人    甲○○
    訴訟代理人  乙○○
右當事人間給付票款事件，上訴人對於本院花蓮簡易庭八十八年八月五日（八十八花
簡字第一六二號）第一審判決，提起上訴，本院判決如左：
    主      文
上訴駁回。
第二審訴訟費用由上訴人負擔。
    事      實
壹、上訴人方面
一、聲明：
  (一)原判決廢棄，被上訴人在第一審之訴駁回。
  (二)第一、二審訴訟費用由被上訴人負擔。
二、陳述：除與原審判決記載相同者予以引用外，補稱：
  (一)依據票據法第十三條規定，票據債務人不得以自己與發票人或執票之前手間所存
    抗辯之事由對抗執票人。但執票人取得票據出於惡意者，不在此限。本件支票係
    由訴外人黃順儀交付被上訴人，但黃君並未背書轉讓，是以上訴人與被上訴人間
    ，屬於票據債務人與執票人之關係，得主張上述抗辯。被上訴人始終無法表明取
    得本件支票之原因；何況，本件支票提示遭退票後，經上訴人調查，提示銀行並
    非花蓮地區，而是地下錢莊名義，被上訴人訴請給付票款，顯無理由（見二審卷
    第一四至一六頁）。
  (二)黃君向我借票去投標工程，事後將支票拿去地下錢莊借錢，不清楚如何轉手到被
    上訴人手上（見二審卷第二五頁）。被上訴人來源有問題（見二審卷第三六頁）
    。支票沒有黃君背書，背書不連續（見二審卷第四四頁）。
三、證據：除援用原審所提證據外，補充：
    聲請調閱本院八十八年度易字第二三九號黃順儀等人詐欺案卷。
貳、被上訴人方面：
一、聲明：上訴駁回。
二、陳述：除與原審判決記載相同者予以引用外，補稱：
  (一)我不是從地下錢莊拿到這張支票，對方是看到背面有租賃公司的背書（票貼），
    以為是地下錢莊（見二審卷第三二頁）。當初黃先生說是客票，他有急用，請我
    調現給他（見二審卷第三六頁）。當初拿現金給黃君，我後來拿去東洋做票貼，
    我本身開設一連油壓工程行（見二審卷第四四頁）。
三、證據：除援用原審所提證據外，補充：
    提出本件支票正反面影本影本一份（見二審卷第三七頁）為證。
    理      由
一、爭執要旨：本件支票之轉讓，是否應以背書為之；發票人（即被告、上訴人）得
    否以自己與黃君間事由對抗執票人（即原告、被上訴人）？
    上訴人主張：
        被上訴人取得本件支票，但無黃君背書，其背書不連續；且黃君不能證明支
    票來源。
    被上訴人主張：合法取得本件支票，上訴人仍應依據支票文義負責。
二、被上訴人於起訴與上訴主張：上訴人丁○○簽發，票面日期民國（下同）八十七
    年十二月二十日，以花蓮市第二信用合作社（美崙分社）為付款人，帳號均為四
    六六─七號、票面金額各為新台幣（下同）三十八萬五千元及三十二萬八千元，
    票號各為五五九一七八、五五九一七七號之支票二紙，詎於八十七年十二月二十
    日向付款人為付款之提示，均遭退票，追索無效，爰依據票據關係訴請被告給付
    新台幣（以下同）柒拾壹萬仟元及自民國八十七年十二月二十日起至清償日止
    按年息百分之六計算之利息。上訴人則以右述理由抗辯無須付款。經查：
    (1)被上訴人主張之事實，除退票理由單附於原審卷外，復有本件支票正反面影本
      一份附卷（見二審卷第三七頁），依據支票記載，可知本件係未指定受款人之
      無記名支票，背面有一連油壓工程行、東洋租賃股份有限公司之領款記載。
    (2)按票據法第十三條規定，票據債務人不得以自己與發票人或執票之前手間所存
      抗辯之事由對抗執票人。但執票人取得票據出於惡意者，不在此限。上訴人主
      張黃君向其借款投標遂簽發本件票據，但不能證明被上訴人知悉此情，自不得
      引用其與黃君所存在原因關係，據以拒絕向被上訴人付款。
    (3)再者，票據法第三十條第一項規定，匯票依背書及交付而轉讓。無記名匯票得
      僅依交付轉讓之。此一規定於支票亦準用之（見同法第一百四十四條）。是以
      本件無記名支票得逕行交付轉讓，無須經由他人背書；從而被上訴人自黃君取
      得本件支票，雖無黃君背書，亦無礙於其行使權利。上訴人所辯，顯與法律規
      定不符。
三、從而，被上訴人依據票據追索權訴請被上訴人給付票款及遲延利息，合於法律規
    定，原審所為上訴人敗訴判決，確屬適法，上訴意旨認為原判決不當，聲請廢棄
    改判，為無理由，應予駁回。
四、因本案事證已臻明確，兩造其餘主張陳述及所提之證據，均毋庸再予審酌，附此
    說明。
五、據上論結，本件上訴為無理由，依民事訴訟法第四百三十六條之一第三項、第四
    百四十九條第一項、第七十八條，判決如主文。
中      華      民      國    八十九    年      四      月    二十五    日
                                  臺灣花蓮地方法院民事庭
~B審判長法官    賴淳良
~B法      官    陳心弘
~B法      官    吳燁山
右正本證明與原本相符。
不得上訴第三審（參見民事訴訟法第四百三十六條之二、第四百六十六條）
~B法院書記官  連玫馨
中      華      民      國    八十九    年      四      月    二十八    日


司法院資訊處製作；財團法人民間司法改革基金會備份。
